臺灣宜蘭地方法院刑事判決　　　　　　　 96年度訴字第202號
公　訴　人　臺灣宜蘭地方法院檢察署檢察官
被　　　告　甲○○
選任辯護人　陳惠如律師
被　　　告　庚○○
選任辯護人　柯士斌律師
上列被告等因毒品危害防制條例案件，經檢察官提起公訴（95年
度偵字第1123號），本院判決如下：
    主  文
甲○○共同連續販賣第二級毒品，處有期徒刑肆年。扣案行動電
話壹支（序號000000000000000號）沒收；供販賣第二級毒品使
用之門號0000000000號行動電話壹支沒收，如全部或或一部不能
沒收時，追徵其價額或以其財產抵償之；共同販賣第二級毒品所
得新臺幣壹萬肆仟元連帶沒收、單獨販賣第二級毒品所得新臺幣
壹仟伍佰元沒收，如全部或一部不能沒收時，均以其財產抵償之
。
庚○○共同連續販賣第二級毒品，處有期徒刑伍年。扣案行動
電話壹支（序號000000000000000號）沒收；供販賣第二級毒品
使用之門號0000000000號行動電話壹支沒收，如全部或一部不能
沒收時，追徵其價額或以其財產抵償之；共同販賣第二級毒品所
得新臺幣壹萬肆仟元連帶沒收，如全部或一部不能沒收時，以其
財產抵償之。
    事  實
一、甲○○、庚○○係夫妻關係，其2人共同基於販賣第2級毒品
    安非他命之概括犯意，於民國94年6、7月間至同年9月期間
    ，連續以0000000000、0000000000門號之行動電話對外聯繫
    ，販賣第2級毒品予戊○○、辛○○、己○○、癸○○、乙○○（原名王皇升）（販售對象、期間、地點、次數、金額
    及所得，均詳如附表編號1至5所示）。甲○○並承前販賣第
    2級毒品之概括犯意，販賣第2級毒品予丙○○、丁○○、壬○○（詳細販售對象、期間、地點、次數、金額及所得，均
    詳如附表編號6至8所示，其中編號8所示壬○○雖交付新臺
    幣2,000元安非他命價金予甲○○，惟甲○○因故未將安非
    他命交付壬○○收受，而未遂）。嗣經警循線於95年1月5日
    在甲○○、庚○○位於宜蘭縣蘇澳鎮○○路428巷30號住處
    ，扣得甲○○所有供販賣安非他命使用之序號000000000000
    000號行動電話1支，及與本案無關之序號000000000000000
    之行動電話1支、帳冊筆記2本、分裝塑膠袋2包等物。
二、案經宜蘭縣警察局蘇澳分局報告臺灣宜蘭地方法院檢察署檢
    察官偵查起訴。
    理  由
一、證據能力：按被告以外之人於審判外之言詞或書面陳述，除
    法律有規定者外，不得作為證據，刑事訴訟法第159條第1項
    定有明文，故如欲採被告以外之人於審判外之陳述，必須符
    合法律所規定之例外情形，方得認其審判外之陳述有證據能
    力。經查：(一)證人辛○○、己○○、丁○○、癸○○、乙○○、壬○○、丙○○、戊○○於警詢陳述之證據能力，經被
    告甲○○及其辯護人於本院審判程序同意作為證據，本院審
    酌上開陳述做成之情況，認為適當，依刑事訴訟法第159條
    之5第1項規定，上開證人之警詢陳述就被告甲○○之事實認
    定部分，應具證據能力。(二)被告庚○○及其辯護人否認證人
    壬○○、乙○○、己○○、丁○○於警詢時證述之證據能力
    ，復無刑事訴訟法第159條之1至159條之5規定之例外情形，
    是上開證人之警詢證詞，就被告庚○○部分之事實認定，應
    認不具證據能力。至證人辛○○、癸○○、丙○○、戊○○
    警詢時之陳述，被告庚○○及其辯護人於本院審判中未爭執
    證據能力，依刑事訴訟法第159條之5第2項規定，視為同意
    其證據能力，依同條第1項規定，證人辛○○、癸○○、丙○○、戊○○警詢之陳述，就被告庚○○之事實認定部分自
    得採為證據。
二、經查：
 (一) 被告甲○○如何於附表所示期間以附表方式販賣毒品予附表
    所列購毒者之事實，業據被告甲○○坦承不諱，且與證人辛○○、己○○、丁○○、癸○○、乙○○、丙○○、戊○○
    、壬○○於警詢時；證人辛○○、己○○、癸○○、乙○○
    於偵查中，及證人辛○○、己○○、丁○○、戊○○、壬○○於本院審理時證述情節大致相符，並有卷附之通訊監察監
    察譯文、通聯調閱查詢單、指認犯罪嫌疑人紀錄表，及扣案
    之序號000000000000000號行動電話1支可稽。
 (二) 訊據被告庚○○矢口否認有販賣第2級毒品之犯行，辯稱：
    伊對於被告甲○○是否有販賣第2級毒品均不知情云云。惟
    查：被告庚○○如何與附表編號1至5所列戊○○、辛○○、
    己○○、癸○○、乙○○電話聯絡販毒部分，分別有附表編
    號1至5備註欄所示之通訊監察譯文，及附表編號1至5備註
    欄所示證人證詞、被告甲○○供詞在卷可稽，且互核相符
    。被告庚○○並於本院審理中自承前述通訊監察譯文中之對
    話內容為其所述等情無訛（見本院卷第286頁）。此外，被
    告甲○○亦坦承於附表期間販毒予附表所列之人在卷（見本
    院卷第284至285頁）。綜上事證，足認被告庚○○確實參與
    販賣第2級毒品予附表編號1至5所列之人，其辯稱未參與販
    毒云云，顯屬無稽。
 (三) 查本案0000000000號行動電話係被告甲○○所用，00000000
    00號電話則係由庚○○所持用等情，業據被告2人供承在卷
    。(1)而依附表編號1至5備註欄所示通訊監察譯文內容以觀
    ，可知被告庚○○對於購毒者或被告甲○○所提購買毒品之
    暗號實知之甚詳。(2)且依附表編號1、2、5備註欄所示通
    訊監察譯文內容，被告庚○○亦接聽被告甲○○0000000000
    號行動電話，且與欲購買毒品之人接洽毒品之交易；依附表
    編號3、4備註欄所示通訊監察譯文內容，被告甲○○與撥
    打電話欲購毒者接洽後，旋即撥打電話通知被告庚○○出面
    交易。(3)又依附表編號1、2、5備註欄所載，於94年6月28
    日該次通聯，戊○○表示有打電話給被告甲○○後，被告庚○○仍表示其與戊○○進行交易即可；94年8月29日該次，
    被告庚○○持0000000000號行動電話接聽辛○○之來電，對
    辛○○表示被告甲○○已就寢後，猶稱其可販賣毒品予辛○○；於94年9月9日該次，乙○○與被告甲○○電話聯絡交易
    時，被告甲○○則表示乙○○可直接與被告庚○○聯絡交易
    毒品。(4)況依附表編號1備註欄所示，被告庚○○尚且利
    用其持用之0000000000號行動電話與戊○○多次接洽毒品且
    出面進行交易。(5)綜上所述，足見被告庚○○與甲○○係利
    用0000000000號、0000000000號行動電話作為對外交涉及對
    內聯絡之管道，隨機由被告甲○○或被告庚○○接聽購毒者
    之電話，爾後由其中1人出面進行交易，而夥同從事販賣毒
    品安非他命之行為。渠2人對於附表編號1至5所示販賣第2級
    毒品安非他命顯有犯意之聯絡及行為分擔。
 (四) 衡以安非他命屬違禁物，無論持有、販賣均將遭刑罰之制裁
    ，亦因此而物稀價昂，被告甲○○、庚○○前開販賣安非他
    命，顯有營利意圖，洵屬明確。
 (五) 綜上，本件事證明確，被告2人犯行足堪認定，應予依法論
    科。
三、論罪科刑及審酌事項：
 (一) 查安非他命係第2級毒品，毒品危害防制條例第2條第2項第2
    款定有明文，是核被告甲○○就附表編號1至7、被告庚○○
    就附表編號1至5所為，均係犯毒品危害防制條例第4條第2項
    之販賣第2級毒品罪；被告甲○○就附表編號8所為，係犯同
    條第5項、第2項之販賣第2級毒品未遂罪。其等持有毒品安
    非他命之低度行為，為販賣之高度行為所吸收，不另論罪。
    就公訴人起訴認被告甲○○販賣安非他命予壬○○部分，依
    證人壬○○於警詢時，經警員提示通訊監察譯文後，即稱：
    有向甲○○購買安非他命但均未成功等情（見警詢卷第100
    頁），核與該證人於本院審理中所述：總共拿了2次各1,000
    元予甲○○，但都沒有拿到毒品等語（見本院卷第110、115
    、116頁），又其於偵查中固證稱曾向被告甲○○買到2、3
    次毒品，然該陳述與其前述警詢、本院審理中時所述情節不
    同，存有矛盾之瑕疵，尚難逕採為不利被告甲○○事實之認
    定，又質諸被告甲○○坦承本案販賣毒品犯行，但對壬○○
    部分則供承：有收到他要買毒品的錢，但後來沒有交付毒品
    等節（見本院卷第286頁），核與證人壬○○警詢及本院所
    述相符，是此部分應僅能認定被告甲○○2次販賣壬○○毒
    品未遂犯行，公訴人認係販賣毒品既遂容有未洽。本件檢察
    官雖僅就被告販賣予辛○○、己○○、丁○○、癸○○、乙○○、丙○○之犯行提起公訴，且販賣毒品予己○○部分僅
    起訴販賣4次，惟被告2人其餘販賣毒品犯行與公訴人已起訴
    且經本院論罪部分，有連續犯裁判上一罪之關係，且共同連
    續販賣毒品予戊○○部分業經公訴人當庭擴張犯罪事實，依
    刑事訴訟法第267條規定，自為起訴效力所及，本院應併予
    審理，附此敘明。
 (二) 茲就95年7月1日刑法修正施行後之比較適用，以及刑罰加重
    減輕部分，分論如次：(1)刑法第28條將「共同正犯」之定義
    「2人以上共同『實施』犯罪行為者」，修正為「實行」，
    但對於本件被告2人共同基於販賣第2級毒品犯意之聯絡，分
    別接聽電話聯絡交易事項或出面交付毒品、收受價金，而共
    犯販賣第2級毒品罪之情形而言，前揭修正內容對於被告並
    無「有利或不利」之影響，不生比較新舊法之問題。被告2
    人間就附表編號1至5所示販賣安非他命犯行，有犯意聯絡及
    行為分擔，應依現行刑法第28條規定論以共同正犯。(2)被告
    2人如附表所示各次販賣安非他命既遂、未遂犯行，均時間
    緊接，所犯構成要件亦復相同，顯均係出於概括之犯意為之
    ，其等行為後，刑法第56條業經刪除，而以修正前之規定較
    有利於被告2人，應依修正前刑法第56條連續犯之規定，就
    被告犯罪行為各論以1罪，並均加重其刑。惟法定本刑為無
    期徒刑部分，依法不得加重。(3)刑法修正施行後，第33條第
    5款關於罰金之定義，自「銀元1元以上」，修正提高為「新
    臺幣1,000元以上，以百元計算之」，比較新舊法結果，以
    修正前之規定較有利於被告2人，應適用修正前之規定。
 (三) 按前述刑法修正後，第59條規定雖經修正，然僅屬法院就酌
    減審認標準見解之明文化，非屬法律之變更，不生比較適用
    問題，應逕適用修正後規定。又按犯毒品危害防制條例第4
    條第2項之販賣第2級毒品之罪，不分犯罪情節輕重，概處以
    法定刑死刑、無期徒刑或7年以上有期徒刑，難免輕重失衡
    ，倘有情輕法重情形，於裁判時自得適用刑法第59條酌量減
    輕其刑，此參諸司法院釋字第263號關於擄人勒贖刑度是否
    過於嚴苛之解釋自明。查被告甲○○雖有前述販賣毒品之犯
    行，然其本身即有施用毒品安非他命之習性，此有臺灣高等
    法院被告前案紀錄表可按，而被告庚○○則為被告甲○○之
    配偶；是被告甲○○因施用毒品、被告庚○○因其配偶身分
    關係，而知悉購毒管道，當屬常情；兼衡被告甲○○、庚○○所販售之對象雖分別有8人、5人，然各次販售毒品之金額
    、數量尚屬微量，所得有限，本院綜合被告2人之惡行與犯
    罪情節，認處以法定最低本刑有期徒刑7年，仍有情輕法重
    之感，堪認其等犯罪情狀尚堪憫恕，爰均依現行刑法第59條
    之規定減輕其刑，並與前述連續犯加重部分依法先加後減之
    。
 (四) 爰審酌被告甲○○本身有施用毒品犯罪之前科，明知毒品煙
    癮危害之烈，而販賣行為乃煙毒禍害之源，流毒所及非僅多
    數人之生命、身體受戕害，且社會、國家之法益亦不能免，
    卻仍販賣第2級毒品，為害甚鉅；被告庚○○為大陸籍人士
    ，而毒品流害之弊為世人所共知，渠竟於入境臺灣嫁為被告
    甲○○配偶後，參與接洽及交易毒品犯罪；兼衡被告2人自
    94年6、7月至同年9月期間，販賣安非他命供他人施用，期
    間非短，次數不低，影響社會治安及國民健康極為嚴重，惟
    其等販售金額不高，獲利尚屬有限；暨被告甲○○於本院審
    判程序進行當中，尚知坦承犯行，而被告庚○○則始終矢口
    否認犯罪，飾詞狡辯，絲毫未見悔意之犯後態度，暨檢察官
    就被告甲○○部分具體求刑有期徒刑4至5年、就被告庚○○
    部分具體求刑有期徒刑6年等一切情狀，量處如主文所示之
    刑。又本院審酌上情，認對被告庚○○處以有期徒刑5年，
    已可達罰當其罪之目的，公訴人求刑有期徒刑6年稍屬過重
    ，附此敘明。
 (五) 經警自被告甲○○住處扣得序號000000000000000號行動電
    話1支，係被告甲○○所有，且於附表所示期間插入0000000
    000號SIM卡供販賣安非他命犯罪所用之物，業據被告甲○○
    供述在卷，應依毒品危害防制條例第19條第1項之規定宣告
    沒收。門號0000000000號行動電話，係供本案犯罪使用之物
    ，雖未扣案，仍應依同項規定宣告沒收，如全部或一部不能
    沒收時，追徵其價額或以被告之財產抵償。被告甲○○販賣
    如附表所示次數及金額等情，業據被告甲○○供承不諱（見
    本院卷第284、285頁）。而被告庚○○與之基於共同販賣之
    犯意，販賣第2級毒品予附表編號1至5所示之人，業如前述
    。渠2人就附表編號1至5所示販賣毒品所得，應諭知應依同
    項規定連帶沒收，被告甲○○單獨就附表編號6至8所示販賣
    毒品所得，應依前揭規定諭知沒收，如全部或一部不能沒收
    時，均以財產抵償。至扣案如事實欄所示其餘物品，據被告
    2人稱與本案無涉，復查無前揭物品與本案販賣毒品有何直
    接關連性，爰不予宣告沒收。
四、不另為無罪諭知部分：
    公訴意旨另謂被告庚○○尚與被告甲○○共同販賣予丙○○
    、丁○○、壬○○部分。經查：
 (一) 依證人丙○○於警詢中所述，其證稱僅跟被告甲○○交易毒
    品，並未跟被告庚○○或其他人購買毒品等語（見警卷第11
    7頁）。證人丁○○部分，其固於警詢中陳述「（是否知道
    庚○○販賣毒品？）庚○○係交易才知道」等語，惟前揭陳
    述不得採為證據，已見前述。而該證人於本院審理中到庭經
    交互詰問，則證稱確實未向庚○○購買毒品等語（見本院卷
    第206頁），經檢察官詰問「你在警詢中為何陳述知道甲○○有販賣毒品，庚○○是交易過才知道」時，則答稱「應該
    不是跟庚○○交易，我閃她都來不及了」等語（見本院卷第
    205頁），並陳稱忘記警詢時係如何想等語（見本院卷第206
    頁）。另質諸被告甲○○則一概否認與被告庚○○共同販賣
    毒品。又查卷內有關丙○○購買毒品之通訊內容僅有1通，
    即94年9月8日17時5分許之通話內容。而觀諸該次通訊監察
    譯文內容，除丙○○向被告甲○○購買毒品外，並未提及被
    告庚○○部分（見警卷第119頁）；卷內有關丁○○購買毒
    品之通訊內容固有2通，但該2通均係由丁○○與被告甲○○
    接洽，且絲毫未提及有關被告庚○○部分。衡以丙○○、丁○○僅係偶向被告甲○○購買安非他命，旋即進行交易，尚
    無足認被告庚○○對被告甲○○上開部分之販毒亦知情且參
    與。又卷內復查無其他資料足資認定被告庚○○確有此部分
    共同販賣毒品犯行，自難為不利於被告庚○○之認定。
 (二) 證人壬○○於警詢所為陳述，業經排除證據能力，此見前述
    。質諸該證人於偵查、本院審理中雖結證稱：庚○○未曾出
    面交付毒品，但伊曾與被告庚○○通電話聯絡毒品交易，被
    告庚○○知道暗號，且回覆稱會幫忙轉達等語（見95年度偵
    字第1123號偵查卷第43頁、本院卷第111頁），然依卷附通
    訊監察譯文之內容以觀，本件公訴人所主張之被告2人販售
    毒品予壬○○之94年8月23日至94年9月10日期間，壬○○所
    有洽購毒品之電話，通話對象均為男子（見警卷第103至106
    頁），則尚難遽認證人壬○○於偵審中所述「曾與被告庚○○電話洽購毒品」等節為真實，兼衡該證人於偵審中亦迭稱
    均係被告甲○○出面交易，卷內復無其他事證足認被告庚○○有參與販售安非他命予壬○○之情事，自無從遽為不利於
    被告庚○○之認定。
 (三) 綜上，依卷內事證，尚無從認定被告庚○○有公訴人所指與
    被告甲○○共同販賣予丁○○、壬○○、丙○○之犯行，就
    此部分本應為被告庚○○無罪之諭知，然依公訴意旨，此部
    分與前開被告應論之販賣第2級毒品罪之間，具修正前刑法
    第56條連續犯之裁判上1罪關係，是此部分亦不另為無罪之
    諭知，併此敘明。
據上論斷，依刑事訴訟法第299條第1項前段，毒品危害防制條例
第4條第2項、第19條第1項，刑法第2條第1項前段、第11條、第
28條、第56條（修正前）、第59條，判決如主文。
本案經檢察官賴慶祥到庭執行職務
中　　華　　民　　國　　96　　年　　10　　月　　1 　　日
                  刑事第三庭審判長法　官  林惠玲
                                  法  官  劉家祥
                                  法  官  鄧晴馨
以上正本證明與原本無異。
如不服本判決應於收受本判決後10日內向本院提出上訴書狀，並
應敘述具體理由。若未敘述理由者，應於上訴期間屆滿後20日內
向本院補提理由書狀(均須按他造當事人之人數附繕本)。
                                  書記官  林秀麗
中　　華　　民　　國　　96　　年　　10　　月　　3 　　日
附錄本案論罪科刑法條：
毒品危害防制條例第4條第2項
製造、運輸、販賣第二級毒品者，處無期徒刑或7年以上有期徒
刑，得併科新臺幣7百萬元以下罰金。
